【裁判字號】    99,監宣,119
【裁判日期】    990727
【裁判案由】    監護宣告
【裁判全文】
臺灣臺南地方法院民事裁定             99年度監宣字第119號
聲  請  人  乙○○
上列聲請人聲請監護宣告事件，本院裁定如下：
    主      文
宣告甲○○（男，民國○○年○月○○日生，身分證統一編號：Ｚ0000
00000號，住臺南縣白河鎮河東里糞箕湖122之26號）為受監護宣
告之人。
選定聲請人乙○○（身分證統一編號：Ｚ000000000號，住臺南縣
白河鎮河東里糞箕湖122之26號）為受監護宣告人甲○○之監護
人。
指定丙○○（身分證統一編號：Ｚ000000000號，住雲林縣四湖鄉
○○村○○路11號）為會同開具財產清冊之人。
聲請費用由受監護宣告之人甲○○負擔。
    理      由
一、本件聲請意旨略以：緣聲請人之父親甲○○，長年與聲請人
    同居一住所，而甲○○於民國98年12月21日受有頭部損傷雙
    側顱內出血等傷害，經手術後，醫院認甲○○因上述疾病導
    致慢性器質性腦徵候群、失智症，其精神狀態顯然已達心神
    喪失之程度，爰聲請對甲○○為監護宣告，並請求選任聲請
    人為甲○○之監護人，及指定甲○○之次女丙○○為會同開
    具財產清冊之人等語。
二、按對於因精神障礙或其他心智缺陷，致不能為意思表示或受
    意思表示，或不能辨識其意思表示之效果者，法院得因本人
    、配偶、四親等內之親屬、最近一年有同居事實之其他親屬
    、檢察官、主管機關或社會福利機構之聲請，為監護之宣告
    ，民法第14條第1項定有明文。次按受監護宣告之人應置監
    護人。法院為監護之宣告時，應依職權就配偶、四親等內之
    親屬、最近一年有同居事實之其他親屬、主管機關、社會福
    利機構或其他適當之人選定一人或數人為監護人，並同時指
    定會同開具財產清冊之人。又法院選定監護人時，應依受監
    護宣告之人之最佳利益，優先考量受監護宣告之人之意見，
    審酌一切情狀，並注意下列事項：(一)受監護宣告之人之身心
    狀態與生活及財產狀況。(二)受監護宣告之人與其配偶、子女
    或其他共同生活之人間之情感狀況。(三)監護人之職業、經歷
    、意見及其與受監護宣告之人之利害關係。(四)法人為監護人
    時，其事業之種類與內容，法人及其代表人與受監護宣告之
    人之利害關係，民法第1110條、第1111條第1項、第1111條
    之1亦定有明文。
三、經查：
  （一）聲請人主張其係甲○○之長子之事實，有聲請人所提戶
        籍謄本在卷可稽，則揆諸上開規定，其為本件監護宣告
        之聲請人資格，於法尚無不合。
  （二）又聲請人主張甲○○因受有頭部損傷雙側顱內出血等傷
        害，致有慢性器質性腦徵候群、失智症一節，亦據其提
        出財團法人奇美醫院診斷證明書影本為證，而經鑑定人
        行政院衛生署臺南醫院黃隆山醫師鑑定結果，復認：「
        一般醫學檢查：個案（即甲○○）意識呈呆滯狀態，對
        問話無法回答，必須靠他人協助下可進食，兩側下肢比
        較無力，無法自我行動，大小便及個人衛生須他人完全
        協助。精神檢查方面：個案的注意力、判斷能力、對人
        、時、地的定向感、記憶能力、計算能力及抽象思考能
        力均有明顯缺失。綜合以上之情形，這是一個腦病變後
        遺症的個案，個案現在意識仍不清，個案自我照顧能力
        呈明顯不足，其因心智缺陷致不能為意思表示或受意思
        表示，亦不能辨識其意思表示之效果」，有本院訊問筆
        錄、精神鑑定報告書附卷可佐，是聲請人聲請對甲○○
        為監護宣告，為有理由，應予准許。
  （三）再查，聲請人主張受監護宣告人甲○○育有二子四女，
        次子吳益龍已死亡等情，業據其提出最近親屬系統表、
        戶籍謄本、除戶謄本為證，堪予認定。本院參酌聲請人
        為受監護宣告人甲○○之長子，且與甲○○同住，並願
        意擔任甲○○之監護人，而甲○○之配偶吳鄭玉鳳、長
        女高吳雪美、三女吳雪環、四女吳雪敏，均同意聲請人
        擔任甲○○之監護人一節，亦有聲請人所提同意書在卷
        可佐，是認由聲請人擔任甲○○之監護人，符合甲○○
        之最佳利益，爰選定聲請人為甲○○之監護人；又丙○
        ○係受監護宣告人甲○○之次女，衡情應會本於受監護
        宣告人甲○○之最佳利益，與監護人共同開具財產清冊
        ，丙○○亦已表示願擔任會同開具財產清冊之人，且受
        監護宣告人甲○○之配偶及其他子女亦表示同意，爰指
        定丙○○為會同開具財產清冊之人。
四、依民事訴訟法第608條第1項，裁定如主文。
中    華    民    國    99    年    7     月    27    日
                      家事法庭法  官  林育幟
以上正本係照原本作成。
如不服本裁定關於選定監護人及指定會同開具財產清冊之人等部
分，應於送達後十日內向本院提出抗告狀，並繳納抗告費新臺幣
1,000元；其餘關於宣告監護之部分，不得抗告。
中    華    民    國    99    年    7     月    27    日
                              書記官  陳世明

司法院資訊處製作；財團法人民間司法改革基金會備份。
